【裁判字號】    90,台上,7887
【裁判日期】    901227
【裁判案由】    違反毒品危害防制條例
【裁判全文】
最高法院刑事判決                                九十年度台上字第七八八七號
    上  訴  人  台灣高等法院台中分院檢察署檢察官
    被      告  甲○○
右上訴人因被告違反毒品危害防制條例案件，不服台灣高等法院台中分院中華民國九
十年九月二十六日第二審更審判決（九十年度上更(二)字第二八九號，起訴案號：台灣
台中地方法院檢察署八十六年度偵字第一九八四一號），提起上訴，本院判決如左：
    主  文
原判決撤銷，發回台灣高等法院台中分院。
    理  由
本件原判決認定被告甲○○明知甲基安非他命業經主管機關行政院生署公告列為禁
藥，不得非法轉讓，竟仍基於無償轉讓之概括犯意，於民國八十六年八月間起至同年
九月二十日止，在台中市西屯區福上巷二一四弄六二號三樓廖文正住處，連續二次無
償轉讓禁藥甲基安非他命予廖文正吸用。嗣於八十六年九月二十日晚上七時許，被告
前往廖文正上開住處時，適有警員在場，經警在其身上查獲甲基安非他命一包（驗餘
淨重一四‧七三公克）、乾淨空塑膠袋四個等物，警方要求被告交待甲基安非他命來
源時，被告趁機跳樓逃逸等情。因而撤銷第一審關於被告部分之判決，改判論處被告
明知為禁藥而轉讓（累犯）罪刑，固非無見。
惟查：(一)、有罪之判決書，其事實記載與卷內證據資料或理由說明不相符合，即屬判
決理由矛盾，為判決當然違背法令。原判決事實欄記載被告在台中市西屯區福上巷二
一四弄六二號三樓廖文正住處，連續二次無償轉讓禁藥甲基安非他命予廖文正吸用等
情。然查原判決理由欄引用之廖文正於原審法院更一審調查時之證言係稱被告至台中
市○○街十一號其住處，與其交換安非他命吸食（見上更(一)字卷第八十四頁），而被
告亦供稱其至台中市○○街廖文正家中與廖文正共同吸食安非他命，安非他命由其提
供等語（見上更(一)字卷第三十七、三十八頁）。足見關於被告之犯罪地，原判決事實
欄之記載與卷內證據資料及理由之說明，不盡相符，自有可議。(二)、行為時之法律對
於該行為有處罰規定，行為後法律有變更者，裁判時自應依刑法第二條第一項規定，
就新舊法予以比較適用。本件被告行為時之藥事法第八十三條第一項就轉讓禁藥安非
他命有處罰之明文，而被告行為後，八十七年五月二十日修正公布，同年月二十二日
生效毒品危害防制條例第八條就轉讓第二級毒品安非他命犯行，亦有處罰規定，則顯
係行為後法律有變更，原判決不依刑法第二條第一項規定就新舊法予以比較適用，竟
謂依刑法第一條罪刑法定原則，應逕依藥事法規定處罰，顯有不適用法則之違法。(三)
、刑事訴訟法第九十五條規定：訊問被告，應先告知犯罪嫌疑及所犯所有罪名，罪名
經告知後，認為應變更者，應再告知。旨在使被告得以充分行使防禦權，以達刑事訴
訟為發見真實，並顧及程序公正之目的。原判決將起訴法條之修正前麻醉藥品管理條
例第十三條之一第二項第一款之非法販賣麻醉藥品罪，變更為藥事法第八十三條第一
項之轉讓禁藥罪，乃原審未於審判期日告知罪名之變更及命就該罪名辯論，難謂適法
。檢察官上訴意旨指摘原判決違背法令，尚非全無理由，應認仍有發回更審之原因。
據上論結，應依刑事訴訟法第三百九十七條、第四百零一條，判決如主文。
中      華      民      國     九十     年     十二     月    二十七    日
                              最高法院刑事第八庭
                                  審判長法官  張  信  雄
                                        法官  賴  忠  星
                                        法官  張  清  埤
                                        法官  呂  永  福
                                        法官  張  淳  淙
      右正本證明與原本無異
                                              書  記  官
中      華      民      國    九十一    年      一      月      四      日


司法院資訊處製作；財團法人民間司法改革基金會備份。
